【裁判字號】    89,上易,2135
【裁判日期】    890421
【裁判案由】    違反醫師法
【裁判全文】
臺灣高等法院刑事判決                八十九年度上易字第二一三五號
    上  訴  人  臺灣板橋地方法院檢察署檢察官
    被      告  甲○○
右上訴人因被告違反醫師法案件，不服臺灣板橋地方法院八十九年度易字第一０五二
號，中華民國八十九年四月二十一日第一審判決（起訴案號：臺灣板橋地方法院檢察
署八十八年度偵字第一九六四九號），提起上訴，本院判決如左：
    主      文
原判決撤銷。
甲○○未取得合法醫師資格，擅自執行醫療業務，處有期徒刑壹年貳月。診療檯貳組
沒收。
    事      實
一、甲○○未取得牙醫師資格，竟自民國七十七年間某日起，在臺北縣新莊市○○街
    七一巷二五號開設「鴻合牙科診所」，擅自從事治療牙齒相關之疾病及假牙裝置
    之醫療業務，至八十八年八月十一日下午三時許，經臺北縣衛生局人員據報前往
    右揭處所，查得甲○○所有之診療檯二組而查獲。
二、案經臺北縣政府移送臺灣板橋地方法院檢察署檢察官偵查起訴。
    理      由
一、訊之被告甲○○固坦承未具有牙醫師資格，且臺北縣政府衛生局人員確於右揭時
    地查獲診療檯二組之事實，然矢口否認有何為病患執行醫療之行為，並以該診療
    檯二組查係林慶雄醫師所有，而林慶雄於約二年前離開時，即將該診療檯留置該
    處，渠則經營茶葉買賣云云置辯。惟查：
    (一)被告所使用右揭房屋，其外懸有「鴻合瓷牙製作」招牌，室內則掛有上載「鴻
      合牙科診所」之匾額，有照片影本二紙在卷可稽，足證被告所為渠僅在該處所
      經營茶葉買賣之辯解，核與事實並不相符。
    (二)被告固辯稱渠於八十五年間提供右揭處所予林慶雄醫師執行醫療業務，右揭診
      療檯二組即為林慶雄所購入，歷時約二年後，林慶雄表示欲回南部而離開後，
      即未再返回右揭處所云云。然查，右揭處所係被告自十餘年前起承租使用，苟
      診療檯原係由具有醫師資格之林慶雄所購入，該醫師於離開執業處所時，自應
      將之同時遷離，並無任意放置他處，或由被告任令置於其斥資所租用處所，而
      均未予聞問之可能，是則被告所為上開辯解，核與事理即屬不符；況被告對於
      所稱之林慶雄，復未能提出該人之正確年籍資料，以供法院傳喚調查，自難徒
      憑其顯與事理相違之辯解，遽為有利於被告之認定。
    (三)查診療檯為從事牙科治療業務之必要設備，右揭診療檯二組業置於被告承租之
      處所，至被查獲時止約十一年，且被告自被查獲時止，確在該處所為病患從事
      假牙採模及製造工作，期間亦達十一年，業為被告於本院調查時自白明確，且
      據證人即臺北縣政府衛生局衛生稽查員乙○○於本院調查時到庭具結證稱被告
      所從事之工作，確屬牙醫師之醫療業務無訛；再查，被告確為鴻合牙科診所負
      責人，除據被告於偵查中坦承在卷，且其於本院調查時，亦自承卷附上載「鴻
      合牙科診所」、「希望你笑口常開」、「新莊市○○街71巷25號」、「電話：
      (00) 0000000」之名片，確為渠所印製等語，是依上開查獲之物證暨被告於本
      院所為供述，再參之被告前於臺北縣衛生局人員訪談時，亦自承「替病患作假
      牙及鑲牙，及牙痛施行點藥治療等。平時假牙治療一顆收費一千二百元，一天
      病患平均十位左右。」，自足以證明右揭診療檯為被告所有，且其確有長期反
      覆從事牙科醫療業務之行為。
    綜右事證，被告所為否認辯解，核屬卸責之詞，並不足以援為有利於彼認定之依
    據，被告右揭犯罪行為，已經證明，應依法論科。
二、核被告右揭行為，係犯醫師法第二十八條第一項前段未取得合法醫師資格擅自執
    行醫療業務罪。
三、原審未就卷內證據詳予勾稽，遽為被告無罪之諭知，尚有未合，檢察官指摘原審
    判決被告無罪不當而提起上訴，為有理由，應由本院將原審判決予以撤銷。爰審
    酌被告品行，犯罪動機、目的、手段、所生危害及犯罪後態度等一切情狀，量處
    如主文第二項所示之刑。右揭處所查獲之診療檯二組，查屬被告所有，且供其執
    行醫療業務所用之藥械，應併依同條項規定諭知沒收。
據上論斷，應依刑事訴訟法第三百六十九條第一項前段、第三百六十四條、第二百九
十九條第一項前段，醫師法第二十八條第一項前段判決如主文。
本案經檢察官吳慎志到庭執行職務。
中    華    民    國      八十九      年      七      月      十八      日
                            臺灣高等法院刑事第十七庭
                                審判長法  官  陳  正  雄
                                      法  官  許  錦  印
                                      法  官  林  勤  純
右正本證明與原本無異。
不得上訴。
      書記官  賴  思  華
中    華    民    國      八十九      年      七      月      二十      日
附錄：本案論罪科刑法條全文
醫師法第二十八條：
未取得合法醫師資格，擅自執行醫療業務者，處一年以上三年以下有期徒刑，得併科
一萬元以上五萬元以下罰金，其所使用之藥械沒收之。但合於左列情形之一者，不在
此限：
一、在中央衛生主管機關認可之醫院，於醫師指導下實習之國內醫學院、校學生或畢
    業生。
二、在醫療機構於醫師指示下之護士、助產士或其他醫事人員。
三、合於第十一條第一項但書規定者。
四、臨時施行急救者。
犯前項之罪因而致人傷害或死亡者，應依刑法加重其至二分之一，並負損害賠償之責
。


司法院資訊處製作；財團法人民間司法改革基金會備份。
